【裁判字號】    92,訴,864
【裁判日期】    920905
【裁判案由】    偽造文書
【裁判全文】
臺灣臺北地方法院刑事判決                          九十二年度訴字第八六四號
    公  訴  人  臺灣臺北地方法院檢察署檢察官
    被      告  甲○○
右列被告因偽造文書案件，經檢察官聲請簡易判決處刑（九十二年度偵字第二七一七
號），本院認為不宜逕以簡易判決處刑，改依通常程序審理，判決如左：
    主  文
甲○○共同行使偽造私文書，足以生損害於他人，處有期徒刑月，如易科罰金以
佰元折算壹日；緩刑貳年。
偽造如附表所示之印章、印文均沒收。
    事  實
一、甲○○因其父劉英年罹病身體不適，亟需聘僱監護工照料，明知劉英年所罹患之
    病症，並非行政院勞工委員會（下稱勞委會）公告所列之特定身心障礙或特定病
    症，不符申請外籍家庭監護工資格，為取得醫院出具內容不實之診斷證明書，以
    向勞委會申請外籍家庭監護工來台照料劉英年，竟於民國九十一年八月初某日，
    在台北市○○○路財團法人長庚紀念醫院台北分院候診室內，無償委託年約三十
    餘歲自稱張先生之真實姓名年籍不詳男子代辦內容不實之醫院診斷證明書，共同
    基於行使偽造文書之犯意聯絡，先由甲○○於三、四日後，在台北市○○○路、
    羅斯福路附近一家咖啡店內，將劉英年之健保卡交付予張先生，續由張先生根據
    資料負責製作，在雇主申請聘僱家庭外籍監護工專用診斷證明書各欄偽填應診日
    期、病歷號碼、科別、病名，並勾選量表內容，再以不詳時地偽刻之相關印章加
    蓋於相關各欄（偽刻印章及偽造印文數量詳如附表所示），偽造完成財團法人彰
    化基督教醫院（下稱彰化基督教醫院）出具之診斷證明書，旋於同年八月中旬某
    日，在上開咖啡店內，併同健保卡交還甲○○收執。甲○○取得上開偽造診斷證
    明書後，即於同年九月十一日委託聯合國際人力資源管理有限公司（下稱聯合公
    司），利用該公司不知情承辦人員於同年九月三十日檢具前揭偽造診斷證明書，
    持向勞委會申請聘僱家庭外籍監護工，均足以生損害於彰化基督教醫院、各診治
    醫師及勞委會對於申請聘僱家庭外籍監護工管理之正確性。嗣經勞委會向彰化基
    督教醫院查明前開診斷證明書字跡與診治醫師字跡不符，始查悉上情。
二、案經勞委會函請臺灣台北地方法院檢察署檢察官偵查後聲請簡易判決處刑，本院
    認為不宜逕以簡易判決處刑，改依通常程序審理。
    理  由
一、右揭事實，業據被告甲○○於偵、審時坦承不諱（見偵卷第十五至十六頁、本院
    九十二年八月八日審判筆錄），並有勞委會九十二年一月十三日勞職外字第０九
    二０二０一一０三Ａ號函一份及檢附之雇主申請聘僱家庭外籍監護工專用診斷證
    明書影本一紙、聯合公司九十二年七月十五日聯合字第００四０號函一份及委任
    契約書影本一紙在卷可稽，而前開診斷證明書經本院依職權送請鑑定，經以特徵
    比對法、重疊比對法鑑驗結果，其上「顏韶宏88882、M0000000」、「醫師杜恩
    德醫療專用章」、「負責醫師黃昭聲診斷書專用」印文認係偽造，亦有內政部警
    政署刑事警察局九十二年七月三日刑鑑字第０九二０一二二六三七號鑑驗通知書
    一紙可佐，至診斷證明書上「財團法人彰化基督教醫院診斷書專用(二)」印文，雖
    因印文欠清晰，難以認定真偽，惟被告自承其父未曾赴該院診治（見本院上開審
    判筆錄），而係委託王先生代辦不實內容之醫院診斷證明，本案又係勞委會向彰
    化基督教醫院查詢後，始悉上情，稽諸上開診斷證明書上其餘印文均非真正，衡
    諸一般國民社會經驗，應可排除王先生與彰化基督教醫院勾結出具內容不實診斷
    證明書可能，故上開印文應非真正，係屬偽造，亦可認定。是被告於偵、審時所
    為自白，既有前述補強證據足以證明為真實，足以採信。本件事證明確，被告犯
    行洵堪認定，應予依法論科。
二、被告甲○○持偽造前揭內容不實之診斷證明書向勞委會行使申請聘僱家庭外籍監
    護工，自足以生損害於彰化基督教醫院、各診治醫師及勞委會對於申請聘僱家庭
    外籍監護工管理之正確性。核其所為，係犯刑法第二百十六條、第二百十條之行
    使偽造私文書罪。又偽造印章係偽造文書之部分行為，偽造私文書之低度行為，
    為行使偽造私文書之高度行為所吸收，均不另論罪。其與真實姓名年籍不詳之張
    先生間，有犯意聯絡及行為分擔，為共同正犯。爰審酌其犯罪動機係因受法令限
    制未能代父聘僱外籍家庭監護工，一時失慮致犯本件犯行，及其手段、所生危害
    ，犯罪後尚能坦承犯行等一切情狀，從輕量處如主文所示之刑，並諭知易科罰金
    之折算標準。末查被告未曾受有期徒刑以上刑之宣告，有臺灣高等法院被告全國
    前案紀錄表可參，經此科刑教訓，當能知所警惕，信無再犯之虞，本院認為前開
    宣告之刑，以暫不執行為適當，併宣告緩刑二年，用啟自新。
三、至偽造如附表所示之印章各一枚及診斷證明書上各欄偽造之印文，不問屬於犯人
    與否，均應依刑法第二百十九條之規定宣告沒收。
據上論斷，應依刑事訴訟法第四百五十二條、第二百九十九條第一項前段，刑法第二
十八條、第二百十六條、第二百十條、第四十一條第一項前段、第七十四條第一款、
第二百十九條，罰金罰鍰提高標準條例第一條前段、第二條，判決如主文。
本案經檢察官呂朝章到庭執行職務。
中      華      民      國    九十二    年      九      月      五      日
                                      臺灣臺北地方法院刑事第十二庭
                                          法  官  胡宏文
右正本證明與原本無異。
如不服本判決，應於判決送達後十日內向本院提出上訴狀（應抄附繕本）。告訴人或
被害人如對於本判決不服者，應具備理由請求檢察官上訴，其上訴期間之計算係以檢
察官收受判決正本之日期為準。
                                          書記官  劉穗筠
中      華      民      國    九十二    年      九      月      九      日
附本案論罪科刑依據之法條：刑法第二百十六條、第二百十條中華民國刑法第二百一
十六條 (行使偽造變造或登載不實之文書罪)行使第二百十條至第二百十五條之文書
者，依偽造、變造文書或登載不實事項或使登載不實事項之規定處斷。
中華民國刑法第二百一十條
 (偽造變造私文書罪)
偽造、變造私文書，足以生損害於公眾或他人者，處五年以下有期徒刑。
 附表：
一偽造「顏韶宏88882、M0000000」、「醫師杜恩德醫療專用章」、「負責醫師黃昭
  聲診斷書專用」、「財團法人彰化基督教醫院診斷書專用(二)」印章各乙枚均沒收。
二雇主申請聘僱家庭外籍監護工專用診斷證明書上偽造之「顏韶宏88882、M0000000
  」印文貳拾枚、偽造之「醫師杜恩德醫療專用章」乙枚、「負責醫師黃昭聲診斷
  書專用」印文乙枚、「財團法人彰化基督教醫院診斷書專用(二)」印文枚均沒收。


司法院資訊處製作；財團法人民間司法改革基金會備份。
